最高法院刑事判決　　　　　　九十四年度台上字第一六０五號
　　上　 訴　 人　台灣高等法院高雄分院檢察署檢察官
　　上訴人即被告　甲○○
　　　　　　　　　　　　　號.
　　被　　　　告　乙○○
　　　　　　　　　　　　　號
上列上訴人等因被告等強盜等罪案件，不服台灣高等法院高雄分
院中華民國九十三年十二月三十一日第二審判決（九十三年度上
訴字第五五七號，起訴案號：台灣高雄地方法院檢察署九十二年
度偵字第一一二五六、二二四四一號、九十二年度偵緝字第一五
三五、二０七九號），提起上訴，本院判決如下：
    主  文
上訴駁回。
    理  由
按刑事訴訟法第三百七十七條規定，上訴於第三審法院，非以判
決違背法令為理由，不得為之。是提起第三審上訴，應以原判決
違背法令為理由，係屬法定要件。如果上訴理由狀並未依據卷內
訴訟資料，具體指摘原判決不適用何種法則或如何適用不當，或
所指摘原判決違法情事，顯與法律規定得為第三審上訴理由之違
法情形，不相適合時，均應認其上訴為違背法律上之程式，予以
駁回。本件原判決依牽連關係適用刑法第三百二十條第一項、第
三百三十條第一項、第三百二十一條第一項第三款之規定，論處
上訴人即被告甲○○攜帶兇器以強暴至使不能抗拒，而取他人之
物二罪，已敘明依據被害人章麗娟、楊嬰桂、賴俊利於警、偵訊
時指證甚詳，甲○○於警詢時亦坦承竊取強盜用之機車，並取走
被害人章麗娟之皮包，於取走皮包內之現款新台幣（下同）一千
元、行動電話一支後，指示共同被告乙○○將皮包丟棄，核與乙
○○供證情節相符；又甲○○以其申請之0000000000
易付卡，插卡使用楊嬰桂被強盜之行動電話機通話，亦有電話通
聯紀錄及中華電信股份有限公司函、贓物認領保管收據可按。雖
楊嬰桂於偵、審中指證甲○○之供述未盡相符，衡之常情，事發
突然，僅以目測，難期分毫不差，而其於警詢指證稱：歹徒身材
瘦小、身高、臉下巴稍尖，特徵都（與甲○○）相符等語，於案
發之初印象較清晰，具有較可信之情況，且為證明犯罪事實存否
所必要，自得採為證據。並以甲○○所辯僅為查明章麗娟之身分
，她即將皮包交付，未以菜刀架在她脖子上，另楊嬰桂之行動電
話是在九月份購買的，楊女被搶當天均在醫院看護病患，並未行
搶云云，為不足採取，於理由內詳予說明指駁。因認甲○○所犯
攜帶兇器強盜二罪犯行明確。另以公訴意旨以乙○○與甲○○共
同強盜章麗娟之財物，涉犯刑法第三百二十條第一項、第三百三
十條第一項、第三百二十一條第一項第三款之攜帶兇器強盜罪嫌
。經審理結果，以甲○○固於警詢供承：「（警方在查獲你涉嫌
機車竊盜案將你帶回後，在經你同意下交出行動電話諾基亞廠牌
、八三一０型、白色，經警方追查發現為被害人章麗娟於民國九
十二年五月二十二日下午二十三時分許，在高雄市○○區○○路
與學源路口被歹徒持刀強盜之財物之一，該支諾基亞廠牌、八三
一０型、白色行動電話你如何取得？該件強盜案是否為你所為？
）答：是我搶來的，該件強盜案是我所為」、「我與乙○○一同
犯案，現場由我下手行搶、乙○○在一旁」。惟旋即改稱：「（
乙○○何時知道你要強盜財物？）他是在看我搶完後才知道。」
嗣於偵查中仍堅稱乙○○係事後才知情，且於原審審理時以證人
身分實施交互詰問亦稱：「一開始是我載乙○○要去喝酒，到三
多路的時候看到章麗娟很像我朋友的老婆，當時他的皮包背在肩
上，我叫乙○○先把機車停下來等我，我沒有告訴他我要做何事
……。」「（當時機車距離章麗娟多遠？）我們是騎過頭，我再
回頭。（下車時有無告訴乙○○要做何事？）沒有。叫他等我。
」等語。是其警詢時所為不利乙○○之所供，前後不一，顯有矛
盾而具瑕疵。而依證人章麗娟到庭接受交互詰問時之證言觀之，
顯然章麗娟無法證明甲○○對其強盜時，乙○○目睹全程，並有
伺機接應甲○○脫逃之行為分擔。而甲○○更證稱：「（騎機車
的時候，菜刀放在何處？）機車踏板，當時乙○○看不到。」等
語，自難遽認甲○○與乙○○共騎機車，即認乙○○主觀上已預
見並參與強盜犯行。況強盜與處分贓物及隱匿犯罪證據間，本屬
不同之事實，不能因處分贓物及隱匿犯罪證據被查獲而推定當然
犯有強盜犯行。乙○○雖自承：甲○○有給五十元，棄置章麗娟
皮包等贓物於公園垃圾筒及為甲○○保管菜刀等情，然此供述僅
能推知乙○○「事後」知悉甲○○之強盜犯行，乙○○是否參與
本件強盜犯行，並非無疑。此外，又查無其他積極證據足證乙○
○有與甲○○共犯強盜情事，原判決以第一審認其犯罪不能證明
，而為無罪判決之諭知，並駁回檢察官在第二審之上訴，已詳述
其所憑之證據及其理由。從形式上觀察，所為論斷並無何違法情
形存在。甲○○上訴意旨略以：被害人楊嬰桂指述甲○○之年紀
、身高均不相符，經當庭指認亦無法確定，自不得以楊嬰桂之供
述作為論罪之依據。警方於詢問前已告知楊嬰桂甲○○有使用其
行動電話之紀錄，有誘導詢問之情事，則楊嬰桂指認之程序具有
重大瑕疵，自不得採為證據。縱認甲○○有強盜章麗娟、楊嬰桂
之行為，二者時間接近，手段、方法相同，顯基於概括犯意為之
，原判決未依連續犯論處，亦有不適用法則之違法等語。檢察官
上訴意旨略以：依甲○○及乙○○於偵審中之供述，可知甲○○
交機車給乙○○時，係自機車上取出菜刀，此時乙○○是否已知
其持刀走向章麗娟？且乙○○見甲○○招手再騎車至章麗娟前載
甲○○離開，顯見乙○○均在行搶時在場，是否已有把風接應之
參與行為？何以行搶時乙○○在一旁，事後將之載走，即無犯意
聯絡？原判決證據取捨難認適法。又乙○○於警詢時供稱：我與
他只作這件案子，……我是在他把機車交給我後，持刀搶奪女子
皮包時，我才知道等語，是乙○○已自承：「我與他只作這件案
子」，是否參與行搶之意？原判決未敘明理由。而依甲○○及乙
○○所供，乙○○之行為是否已有事中參與之犯意聯絡及行為分
擔？原判決既認乙○○於甲○○持刀行搶時已知悉，卻又認其僅
於載走甲○○乃事後行為，顯有判決理由矛盾之違法等語。惟查
原判決已敘明甲○○使用楊嬰桂之行動電話，並參酌楊嬰桂於警
詢時之供述，甲○○所稱取得行動電話之時間為九十二年九月間
，與楊嬰桂於九十二年十月一日被搶之時間顯存矛盾，而認定甲
○○此部分之強盜犯行明確，其認事採證並無違法可言。縱認警
方於詢問楊嬰桂前曾告知甲○○有使用其被搶之行動電話通話之
事實，然此與所謂之誘導詢問並不相符。而原判決亦敘明甲○○
二次強盜犯行，時間相距五月之久，二罪之間另有手段行為方式
互殊之竊盜行為，顯然二次強盜行為並無概括之犯意。另乙○○
於偵查中供稱不知甲○○下車時持刀，亦不知其要行搶，核與甲
○○於警詢、偵查及審理中所供：他是在看我搶完後才知道我要
強盜財物，他不知我帶菜刀要犯案，出門後想要去行搶沒有跟乙
○○講，並未告知乙○○要行搶財物等語相符。原判決綜和前揭
事證認定乙○○於甲○○強盜章麗娟財物前，並不知情，乃事實
審法院本於職權認事採證職權之正常行使，尚難漫指為違法。原
判決並未認定乙○○於甲○○持刀行搶時已知悉，且依卷證資料
亦無從判斷乙○○之行為有事中參與之犯意聯絡及行為分擔。檢
察官及甲○○上訴意旨，均非依據卷內訴訟資料，對原判決究竟
如何不適用法則或適用不當為具體之指摘，徒憑己見，就原判決
已說明事項，或屬原審採證認事職權之適法行使，任意指摘為違
法，且為單純事實之爭執，均不得據為第三審上訴之合法理由。
其等就強盜部分之上訴違背法律上之程式，均應予駁回。次查第
三審上訴書狀，應敘述上訴之理由，其未敘述者，得於提起上訴
後十日內補提理由書於原審法院，已逾上述期間，而於第三審法
院未判決前仍未提出上訴理由書狀者，第三審法院應以判決駁回
之，刑事訴訟法第三百八十二條第一項、第三百九十五條後段規
定甚明。本件甲○○因牽連犯違反電信法案件，不服原審判決，
於九十四年一月二十四日提起上訴，並未敘述此部分之理由，迄
今逾期已久，於本院未判決前仍未提出，依上開規定，此部分之
上訴自非合法，應予駁回。而甲○○牽連犯加重竊盜及普通竊盜
罪部分，原審係依刑法第三百二十一條第一項第一款、第三百二
十條第一項論處，核屬刑事訴訟法第三百七十六條第二款之案件
，牽連之違反電信法部分上訴既不合法，自無從就該牽連之加重
竊盜罪等併為實體上審理，依刑事訴訟法第三百七十六條規定，
此部分既經第二審判決，自不得上訴於第三審法院，甲○○復提
起上訴，顯非適法，應併予駁回。又檢察官併就乙○○涉犯竊盜
罪部分提起上訴，依上揭說明，此部分亦不得上訴第三審，亦應
併予駁回。
據上論結，應依刑事訴訟法第三百九十五條，判決如主文。
中　　華　　民　　國　九十四　年　　三　　月　三十一　日
                      最高法院刑事第十一庭
                          審判長法官  洪　清　江
                                法官  石　木　欽
                                法官  李　伯　道
                                法官  韓　金　秀
                                法官  林　勤　純
      本件正本證明與原本無異
                                      書  記  官
中　　華　　民　　國　九十四　年　　四　　月　 十一 　日
                                                      Ｋ
